【裁判字號】    90,交上訴,903
【裁判日期】    900830
【裁判案由】    過失致死
【裁判全文】
臺灣高等法院臺南分院刑事判決        九十年度交上訴字第九三號  Ａ
      上  訴  人
      即  被  告  甲  ○  ○
      選任辯護人  蔡  進  欽  律師
      上  訴  人
      即  被  告  乙  ○  ○
      選任辯護人  林  永  發  律師
右上訴人因過失致死案件，不服臺灣臺南地方法院八十九年度交訴字第三九八號號中
華民國九十年五月二十二日第一審判決（起訴案號：臺灣臺南地方法院檢察署八十九
年度偵字第九九六三號），提起上訴，本院判決如左：
      主      文
上訴駁回。
      事      實
一、甲○○為雲海工業氣體股份有限公司（以下簡稱雲海公司）大貨車司機，乙○○
    為雲海公司隨車搬運工，以該公司所有裝置吊桿（機械臂）大貨車載運液態氮鋼
    瓶，載運分送裝卸予客戶，由甲○○駕駛大貨車並操作吊桿高低，乙○○則負責
    以吊桿副鉤操作裝卸液態氮鋼瓶之上鉤與下鉤（即以吊桿副鉤鉤住液態氮鋼瓶或
    拆卸吊桿副鉤離液態氮鋼瓶），係從事汽車駕駛與裝卸裝置吊桿大貨車液態氮鋼
    瓶業務之人，於民國八十九年三月二十日上午八時許，甲○○駕駛雲海公司所有
    車牌號碼ＵＲ─六七七號裝置吊桿大貨車載運液態氮鋼瓶，乙○○則為該車隨車
    搬運工，二人一同至台南市○○路二三０號「合正豐公司」，以大貨車上之車裝
    吊桿拉高距地面逾五公尺之距離，裝卸載二百五十公斤液態氮鋼瓶各二桶完畢後
    ，甲○○與乙○○均應注意將已拉高至五公尺以上之吊桿，收降至水平位置，始
    能駕駛該輛大貨車離去，以避免於行車途中，發生碰觸異物或拉斷電纜線與電線
    桿危險之發生，而依當時天候晴朗、日間自然光線、路面乾燥無缺陷、道路上未
    有任何障礙物、視距復屬良好等情形以觀，客觀上亦無不能注意之情事，詎甲○
    ○僅吊桿略為收降，然未收降至安全水平位置，即上大貨車將大貨車旁的固定腳
    架收起，乙○○於卸置液態氮鋼瓶後，亦疏未注意吊桿未收降至安全水平位置，
    見甲○○將固定腳架收起即上車並告知甲○○：「後面都處理好。」等語，二人
    均疏未注意將已拉高距地面逾五公尺距離之吊桿並未收降至安全水平位置，甲○
    ○即逕行駕車沿崇善路由南往北行駛離去，途經崇善路右轉中華東路三段交岔路
    口時，因該ＵＲ─六七七號裝置吊桿大貨車之吊桿鉤距離地面逾五公尺高，致碰
    及內政部警政署警察電訊所架設該處之台南市警察局第一分局電纜線與第十、十
    二、十三號與雙抱桿共五根電線桿，並因該ＵＲ─六七七號裝置吊桿大貨車繼續
    行進之牽引力，因而拉斷上開五根電線桿，適蔡欣妤騎乘車牌號碼ＵＢＣ─一五
    六號機車，沿崇善路由北往南行至鄭建佳駕駛停靠在崇善路西側路旁之車牌號碼
    ＴＬ─六三九０號自用小客車旁時，架設在崇善路西側之第十號電線桿折斷壓在
    ＴＬ─六三九０號牌小客車頂，且電纜線與電線桿撞擊蔡欣妤頭頂部，蔡欣妤隨
    即人車倒地，蔡欣妤經人送醫救，延至同年四月三日凌晨二時五十分許，因額頂
    部弧形凹陷性拉擦傷，引起腦損傷合併腦死。
二、甲○○部分，案經蔡欣妤之父丙○○訴請臺灣臺南地方法院檢察署檢察官偵查起
    訴。另乙○○部分，案經臺灣臺南地方法院檢察署檢察官據報相驗後自動檢舉偵
    查起訴。
      理      由
一、訊據上訴人即被告甲○○對於右揭時地駕車肇事之事實，於警訊及歷次偵審中供
    承不諱，另被告乙○○固不否認有於右述時、地，未注意吊桿未收降至安全水平
    位置，至吊桿拉倒電桿撞擊蔡欣妤之事實，惟矢口否認有何過失致人於死之犯行
    ，辯稱：伊僅係搬運工，伊跟車不會操作吊桿，吊桿是由甲○○操作，伊都聽司
    機的指示，伊以為甲○○已將吊桿收好了，伊無過失責任云云。
二、然查：
（一）前開犯罪事實，業據被害人蔡欣妤之父丙○○，於警訊時及歷次偵審中指訴甚
      詳，核與證人鄭建佳在原審結證情節相符，並有道路交通事故調查報告表一紙
      、現場照片十四張在卷可稽。被告乙○○雖辯稱：吊桿係由甲○○操作，其係
      聽從甲○○指示，其並不知吊桿未收好云云，然被告乙○○於吊桿昇至五公尺
      高度時，始操作副鉤上鉤鋼瓶與下鉤拆卸鋼瓶，於拆卸完畢時，被告乙○○自
      具有義務注意吊桿有無收降至安全水平位置，並告知被告甲○○是否確已將桿
      收降至安全水平位置，經二人分工協力以達到該公司安全載運液態氮鋼瓶之目
      的，復據被告甲○○於本院審理期日亦供稱：乙○○已有二十年經歷，平常他
      都要注意這些事情等語（見九十年八月二十一日審判筆錄），足見被告乙○○
      亦疏未注意及此，其顯有過失甚明，被告乙○○前揭所辯為卸責之詞，自不足
      採信。
（二）按「貨車裝載貨物高度自地面算起，大型車不得超過四公尺」，道路交通安全
      規則第七十九條第一項第四款定有明文，而依目前台南市區道路○○○道路兩
      旁或路口多架設有電纜線，被告甲○○與乙○○二人駕駛雲海公司車裝吊桿之
      大貨車並操作吊桿與副鉤裝卸液態氮鋼瓶，應知吊桿拉高會影響行車安全，於
      行車前，應將吊桿收降至安全水平位置，不得高於四公尺。而本件經台灣台南
      地方法院檢察署檢察官於八十九年五月九日勘驗並模擬該裝置吊桿大貨車吊桿
      鉤吊二支各二百五十公斤重之液態氮鋼瓶裝卸作業情況，依被告供稱肇事前在
      合正豐公司裝卸液態氮鋼瓶時，車上平放三支六立方米液態氮鋼瓶疊成三角形
      之情形，吊桿高度距地面最低為五百公分，始可將液態氮鋼瓶吊出、吊入裝置
      吊桿大貨車，此有八十九年五月九日勘驗筆錄與照片十五張在卷可參（詳見台
      灣台南地方法院檢察署八十九年相字第五二Ｏ號相驗卷宗第四十一頁至五十六
      頁）。次查，依電信線路設置維護遷移及租桿掛線規則第十一條規定：「電信
      架空線路除地形、環境等特殊情形外，線條之最低部分與地面之垂直距離，沿
      公路或道路為四公尺以上，跨越公路或道路為五尺以上」，有內政部警政署警
      察電訊所台南分所八十九年六月二十三日（八九）南工字第０六二八號函附電
      信線路設置維護遷移及租桿掛線規則可稽，又上揭被折斷之五根電線桿，經台
      灣台南地方法院檢察署檢察官於八十九年六月七日勘驗並測量其長度，原長均
      逾七米，扣除折斷後之根部，亦均有五米餘，又依被告甲○○於偵查中亦供稱
      ：「平放位置距地面三米多」等語，是依上開電線桿架設之高度及被告所駕裝
      置吊桿大貨車吊桿平收之高度觀之，被告等若能將注意查看吊桿有無收降至安
      全水平位置，再將該輛大貨車駛離，自不會勾拉電線折斷電線桿，被告二人均
      疏未注意及此，渠等有過失甚明。
（三）依被害人蔡欣妤所受之額頂部受有弧形凹陷性拉擦傷等傷害觀之，被害人蔡欣
      妤應係受被告甲○○駕駛之裝置吊桿大貨車拉斷之內政部警政署警察電訊所架
      設第十電線桿撞擊頭頂部所致，且蔡欣妤因額頂部受有弧形凹陷性拉擦傷等傷
      害，引起腦損傷合併腦死，終致傷重不治死亡，亦經台灣台南地方法院檢察署
      檢察官督同檢驗員相驗明確，製有相驗屍體證明書、驗斷書及勘驗筆錄，及台
      南市立醫院治病歷等在卷可憑。被告二人之過失行為，與被害人蔡欣妤之死亡
      結果間，具有相當因果關係，亦無疑義。
（四）綜上所述，本件事證已甚明確，被告等業務過失致死犯行，堪以認定。
二、被告甲○○為雲海公司之裝置吊桿大貨車司機，被告乙○○則為雲海公司隨車搬
    運工，分別為從事汽車駕駛與裝卸裝置吊桿大貨車液態氮鋼瓶業務之人，二人因
    業務上之過失，致被害人蔡欣妤死亡，核被告甲○○、乙○○二人所為，均係犯
    刑法第二百七十六條第二項之業務過失致死罪。原審以被告二人罪證明確，因依
    刑法第二百七十六條第二項，罰金罰鍰提高標準條例第一條前段，審酌被告二人
    之生活狀況、品行、智識程度，與本件犯罪所生之危險、損害，被害人蔡欣妤本
    件車禍發生並無任何過失，及被告二人過失程度雖嚴重，然被告甲○○犯罪後，
    業已坦承所為，態度尚非惡劣，本案發生後被告甲○○表示願以新台幣三百萬元
    賠償對方，因被害人家屬請求新台幣一千逾萬元，致雙方未能達成民事上之和解
    ，另被告乙○○就裝置吊桿大貨車之吊桿收降係居於提醒及協助之從屬關係，及
    其他一切情狀，對被告甲○○量處有期徒刑一年六月，對被告乙○○量處有期徒
    刑一年，經核認事用法，俱無不合，量刑亦稱允當，被告甲○○上訴意旨，徒以
    量刑過重，被告乙○○上訴意旨，仍執陳詞，否認犯罪，均無理由，均應予駁回
    。
據上論斷，應依刑事訴訟法第三百六十八條，判決如主文。
本案經檢察官許仲瑩到庭執行職務。
中    華    民    國      九十      年      八      月      三十        日
                                  臺灣高等法院臺南分院刑事第六庭
                                      審判長法官  楊    明    章
                                            法官  顏    基    典
                                            法官  徐    宏    志
右正本證明與原本無異。
如不服本判決，應於判決送達後十日內向本院提出上訴狀，其未敘述理由者並應於提
出上訴狀後十日內向本院補提理由書（應附繕本)。
                                      法院書記官  李    梅    菊
中    華    民    國      九十      年      九      月        三        日
附錄：本判決論罪科刑法條
中華民國刑法第二百七十六條(過失致死罪)
因過失致人於死者，處二年以下有期徒刑、拘役或二千元以下罰金。
從事業務之人，因業務上之過失犯前項之罪者，處五年以下有期徒刑或拘役，得併科
三千元以下罰金。


司法院資訊處製作；財團法人民間司法改革基金會備份。
